【裁判字號】    95,家聲,102
【裁判日期】    950626
【裁判案由】    代管遺產之管理報酬費用
【裁判全文】
臺灣桃園地方法院民事裁定             95年度家聲字第102號
聲  請  人  財政部國有財產局台灣北區辦事處
            （即被繼承人丙○○之遺產管理人）
法定代理人  乙○○
代  理  人  甲○○
上列聲請人聲請酌定代管遺產之管理報酬費用等事件，本院裁定
如下：
    主      文
聲請人管理被繼承人丙○○之遺產管理報酬為新台幣壹萬貳仟元
；又代管期間因管理需要墊付費用新台幣參仟貳佰貳拾元，二項
合計新台幣壹萬伍仟貳佰貳拾元，由被繼承人丙○○之遺產負擔
。
聲請程序費用由被繼承人丙○○之遺產負擔。
    理      由
一、聲請意旨略以：聲請人前經本院以93年度財管字第52號民事
    裁定選任為被繼承人丙○○之遺產管理人，今為就強制執行
    拍賣被繼承人遺產事件取得參與分配之執行名義，聲請裁定
    聲請人代管被繼承人遺產之管理報酬及墊付費用。依據民法
    第1183條規定，遺產管理人得請求報酬，其數額由親屬會議
    按其勞力及其與被繼承人之關係酌定之，惟本案無親屬會議
    可資酌定報酬，茲依財政部修定之「代管無人承認繼承遺產
    作業要點」第14條第3 、4 款規定，以遺產現值百分之一之
    標準請求本院酌定報酬，另本院裁定聲請人為代管遺產期間
    因管理上需要支付之墊付費用，自當由遺產負擔始稱合理，
    併請准予裁定。被繼承人遺有坐落桃園縣平鎮市○○段849
    及849 之1 地號土地及其上同段572 建號建物，經本院民事
    執行處核定第一次拍賣價額為新台幣（下同）120 萬元，管
    理報酬按遺產價值百分之一計算為12,000元，代管遺產期間
    因管理之需要而墊付之費用為2,220 元，本案聲請管理報酬
    裁判費為1,000 元，合計3,220 元。兩者合計為15,220元等
    語。
二、按遺產管理人得請求報酬，其數額由親屬會議按其勞力及其
    與被繼承人之關係酌定之；親屬會議不能召開或召開有困難
    時，依法應經親屬會議處理之事項，由有召集權人聲請法院
    處理之，此民法第1183條及第1132條第2 項前段分別定有明
    文。又財政部訂定之「代管無人承認繼承遺產作業要點」第
    13條第3 、4 款規定：管理報酬，應依民法第1183條規定，
    聲請法院酌定，並請優先分配，其請求標準，不得低於孳息
    收入部分10分之3 及遺產現值百分之1 ；代管期間墊付之稅
    費，雇人監管費用，律師暨訴訟費用及其他必要費用，於遺
    產處分時收回歸墊，但經法院執行拍賣者，應併同前項報酬
    聲請優先分配後歸墊。經查：本件被繼承人丙○○死後，其
    繼承人均拋棄繼承並經本院准予備查，依民法第1176條第6
    項規定，準用無人繼承之規定，經本院指定聲請人為被繼承
    人丙○○之遺產管理人等情，此業據聲請人提出本院93年度
    財管字第52號裁定為證。又聲請人上開主張，並經其提出本
    院公告、明細分類帳各乙件為證，可信為真實。聲請人依上
    述規定及財政部訂頒「代管無人承認繼承遺產作業要點」第
    14條第3 款之規定，聲請人聲請裁定被繼承人遺產現值百分
    之一之報酬，及因管理遺產需要之墊付費用，經核並無不合
    ，應予准許。
三、聲請費用負擔之依據：非訟事件法第21條第2 項，民事訴訟
    法第95條、第78條。
中    華    民    國    95    年    6     月    26    日
                  家事法庭  法  官  江俊彥
以上為正本係照原本作成
如對本裁定抗告須於裁定送達後十日內向本院提出抗告狀
中    華    民    國    95    年    6     月    26    日
                            書記官  陳今巾


司法院資訊處製作；財團法人民間司法改革基金會備份。
